最高法院刑事判決　　　　　　　　　　　　　　　九十三年度台上字第二四七三號
　　上　訴　人　甲○○
　　　　　　　　　　　　一號四.
右上訴人因貪污等罪案件，不服台灣高等法院中華民國九十三年二月二十六日第二審
判決（九十二年度上訴字第三七二三號，起訴案號：台灣板橋地方法院檢察署九十一
年度偵字第二三三三六號、第二三三八一號），提起上訴，本院判決如左：
    主  文
上訴駁回。
    理  由
按刑事訴訟法第三百七十七條規定：上訴於第三審法院，非以判決違背法令為理由，
不得為之。是提起第三審上訴，應以原判決違背法令為理由，係屬法定要件，如果上
訴理由狀未依據卷內訴訟資料，具體指摘原判決不適用何種法則或如何適用不當，或
所指摘原判決違法情事，顯與法律規定得為第三審上訴理由之違法情形，不相適合時
，均應認其上訴為違背法律上之程式，予以駁回。本件原判決綜合全部卷證資料，認
上訴人甲○○有其事實欄所載之犯行，已詳敘所憑之證據與認定之理由。因而撤銷第
一審之科刑判決，改判仍依牽連犯關係從一重論處上訴人連續依據法令從事公務之人
員，利用職務上機會，詐取財物罪刑及論處其連續依據法令從事公務之人員，侵占公
有財物罪刑並依法定其應執行之刑。從形式上觀察，並無違背法令之情形存在。
上訴意旨略以：本件第一審判決距原審第二次審理期日相隔五個多月，請查明檢察官
之第二審上訴是否合法，有無遲誤簽收判決書或逾越法定十日上訴期間；書記官未將
檢察官之上訴書狀送達給上訴人，二審檢察官於開庭時亦表示未收受上訴書狀，無法
陳述上訴要旨，僅由審判長宣讀檢察官之上訴意旨，致上訴人在猝不及防下，未及準
備相關訴訟資料參與訴訟，違背法律公平正義原則，有刑事訴訟法第三百七十九條第
五款規定法院受理訴訟不當之違法；上訴人犯案後，鎮日受良心折難，最後決定自首
，於偵審期間充分自白，並按月自薪水中扣還虧空之公款，足見犯罪後態度良好。原
審無任何事證足以證明上訴人惡性重大，不能單憑檢察官指摘第一審量刑過輕即改判
較重之刑，忽略法律啟人自新之旨云云。惟查刑事訴訟法第三百七十九條第五款所謂
「法院受理訴訟係不當者」，乃指案件不具備起訴（公訴及自訴）或上訴之要件，法
院誤認其具備要件，竟為實體上之判決，未諭知不受理或駁回之判決之謂。本件第一
審於民國九十二年九月二日宣示判決後，檢察官於同年九月十九日收受判決書之送達
，同年九月二十六日即以上訴人連續犯罪所得財物不低，僅返還小部分金錢予被害人
，惡性匪淺，第一審宣告之刑罰及所定執行刑均過低為由，為上訴人之不利益提起第
二審上訴，有送達證書及台灣板橋地方法院檢察署九十二年九月二十五日板檢博愛九
十二上字第五六六號函附卷可稽，揆之上揭說明，檢察官之上訴自屬合法。縱上訴人
未收到檢察官上訴書狀之繕本，依刑事訴訟法第三百五十條第二項之規定，其程式固
有欠缺，但第二審檢察官已於審判期日到庭執行公訴，陳述上訴要旨如上訴書所載，
公設辯護人亦到庭為上訴人辯護，主張上訴人無不良前科，犯罪後深知悔悟，積極籌
錢欲返還被害人，經此教訓，應足促其警惕，請從輕量刑等語，有原審之審判筆錄及
公設辯護人辯護書可憑，從而原審為實體判決，即無不合。上訴意旨指原判決受理訴
訟不當，顯屬誤解，自非適法之第三審上訴理由。又量刑輕重乃事實審法院得為自由
裁量之事項，而檢察官立於當事人地位，本得為被告之利益或不利益提起上訴。茲第
一審檢察官既為上訴人之不利益提起第二審上訴，原判決復已敘明第一審判決量刑不
當之理由，且斟酌刑法第五十七條各款所列情狀量刑而未逾法定刑度，即不得指為違
法而據為第三審上訴理由。應認上訴人之上訴違背法律上之程式，予以駁回。
據上論結，應依刑事訴訟法第三百九十五條前段，判決如主文。
中　　　華　　　民　　　國　　九十三　　年　　　五　　　月　　 十三 　　日
                              最高法院刑事第十一庭
                                  審判長法官  張　淳　淙
                                        法官  謝　俊　雄
                                        法官  蘇　振　堂
                                        法官  張　春　福
                                        法官  呂　丹　玉
      右正本證明與原本無異
                                              書  記  官
中　　　華　　　民　　　國　　九十三　　年　　　五　　　月　　二十一　　日
                                                                        Ａ
